---
title: "script"
output: null
date: "2025-04-29"
---

# Configuración de liberias

```{r}
require(pacman)

p_load(
  dplyr,
  tidyverse,
  tidymodels,
  ggplot2,
  plotly,
  leaflet,
  osmdata,
  sf,
  visdat,
  geojsonsf,
  geojsonio,
  jsonlite,
  purrr,
  stringr,
  tm,
  stringi,
  skimr
  )
```

# Carga de bases de datos

```{r}
raw_data_path <- '../data'

db_train <- read_csv(file.path(raw_data_path, 'train.csv'))

db_test <- read_csv(file.path(raw_data_path, 'test.csv'))

localidades <- read_delim(
  file.path(raw_data_path, 'poligonos_localidades.csv'), 
  delim = ';', 
  col_select = c(
    "Geo Shape 2", 
    "Nombre de la localidad"))

upl <- st_read(file.path(raw_data_path, "unidadplaneamientolocal.gpkg"))

policia <- read_delim(file.path(raw_data_path, 'centro-de-atencion-inmediata-2.csv'), 
  delim = ';', 
  col_select = c(
    "geopoint_"))

tm <- read_delim(file.path(raw_data_path, 'estaciones-de-transmilenio.csv'), 
  delim = ';', 
  col_select = c(
    'geopoint'))

sitp <- read_delim(file.path(raw_data_path, 'paraderos-sitp.csv'), 
  delim = ';', 
  col_select = c(
    'geopoint'))

ciclorutas <- read_delim(file.path(raw_data_path, 'ciclorutas.csv'), 
  delim = ';', 
  col_select = c(
    'Geo Shape'))

invasiones <- st_read(file.path(raw_data_path, 'ocupacion_ilegal.gpkg'))

m2_sf <- st_read(dsn = file.path(raw_data_path, 'valorintegralm2_greco'))
```

# Creación de variables geoespaciales

##Localidades

```{r}
names(localidades) <- c(
    'geoshape',
    'localidad'
  )

localidades <- localidades %>% 
  filter(localidad != 'SUMAPAZ')

localidades_list <- map(localidades$geoshape, geojson_sf)
localidades_sf <- bind_rows(localidades_list)
localidades_sf$localidad <- localidades$localidad

# TRAIN
db_train <- st_as_sf(db_train, coords = c('lon', 'lat'), crs = 4326)
db_train <- st_join(db_train, localidades_sf["localidad"], left = TRUE)

# TEST
db_test <- st_as_sf(db_test, coords = c('lon', 'lat'), crs = 4326)
db_test <- st_join(db_test, localidades_sf["localidad"], left = TRUE)
```

##UPLs

```{r}
upl <- upl %>% 
  select(
    'NOMBRE',
    'SHAPE'
  ) %>% 
  rename('upl' = 'NOMBRE')

# TRAIN
upl_sf <- st_transform(upl, crs = st_crs(db_train))

db_train <- st_join(db_train, upl_sf['upl'], left = TRUE)

# TEST
upl_sf <- st_transform(upl, crs = st_crs(db_test))

db_test <- st_join(db_test, upl_sf['upl'], left = TRUE)
```

##Policía - CAIs

```{r}
policia <- policia %>% 
  filter(!is.na(geopoint_))

policia_sf <- policia %>%
  separate(geopoint_, into = c("lat", "lon"), sep = ", ", convert = TRUE) %>%
  st_as_sf(coords = c("lon", "lat"), crs = 4326)


policia_sf <- st_transform(policia_sf, 3857)

# TRAIN
db_train <- st_transform(db_train, 3857)
dist_matrix_policia <- st_distance(db_train, policia_sf)

db_train <- db_train %>%
  mutate(cai_mts = apply(dist_matrix_policia, 1, min)
  )

rm(dist_matrix_policia)

# TEST
db_test <- st_transform(db_test, 3857)
dist_matrix_policia <- st_distance(db_test, policia_sf)

db_test <- db_test %>%
  mutate(cai_mts = apply(dist_matrix_policia, 1, min)
  )

rm(dist_matrix_policia)
```

## Estaciones de Transmilenio

```{r}
tm_sf <- tm %>%
  separate(geopoint, into = c("lat", "lon"), sep = ", ", convert = TRUE) %>%
  st_as_sf(coords = c("lon", "lat"), crs = 4326)

tm_sf <- st_transform(tm_sf, 3857)

# TRAIN
dist_matrix_tm <- st_distance(db_train, tm_sf)

db_train <- db_train %>%
  mutate(tm_mts = apply(dist_matrix_tm, 1, min))

rm(dist_matrix_tm)

# TEST
dist_matrix_tm <- st_distance(db_test, tm_sf)

db_test <- db_test %>%
  mutate(tm_mts = apply(dist_matrix_tm, 1, min))

rm(dist_matrix_tm)
```

##Paradas de SITP

```{r}
sitp_sf <- sitp %>%
  separate(geopoint, into = c("lat", "lon"), sep = ", ", convert = TRUE) %>%
  st_as_sf(coords = c("lon", "lat"), crs = 4326)

sitp_sf <- st_transform(sitp_sf, 3857)

# TRAIN
viviendas_buffer_train <- st_buffer(db_train, dist = 100)

paraderos_por_vivienda_train <- st_intersects(viviendas_buffer_train, sitp_sf)

db_train$sitp_100m <- lengths(paraderos_por_vivienda_train)

# TEST
viviendas_buffer_test <- st_buffer(db_test , dist = 100)

paraderos_por_vivienda_test <- st_intersects(viviendas_buffer_test, sitp_sf)

db_test$sitp_100m <- lengths(paraderos_por_vivienda_test)
```

## Ciclorutas

```{r}
names(ciclorutas) <- c('geoshape')

ciclorutas <- ciclorutas %>% 
  filter(!is.na(geoshape))

ciclorutas_list <- map(ciclorutas$geoshape, geojson_sf)
ciclorutas_sf <- bind_rows(ciclorutas_list)

ciclorutas_sf <- st_transform(ciclorutas_sf, 3857)

# TRAIN
dist_matrix_ciclorutas <- st_distance(db_train, ciclorutas_sf)

db_train <- db_train %>%
  mutate(ciclorutas_mts = apply(dist_matrix_ciclorutas, 1, min))

rm(dist_matrix_ciclorutas)

# TEST
dist_matrix_ciclorutas <- st_distance(db_test, ciclorutas_sf)

db_test <- db_test %>%
  mutate(ciclorutas_mts = apply(dist_matrix_ciclorutas, 1, min))

rm(dist_matrix_ciclorutas)
```

## Invasiones

```{r}
invasiones <- invasiones %>% 
  select('geom')

invasiones_sf <- st_transform(invasiones, 3857)

# TRAIN
invasiones_por_vivienda_train <- st_intersects(viviendas_buffer_train, invasiones_sf)

db_train$invasiones_100m <- lengths(invasiones_por_vivienda_train)

# TEST
invasiones_por_vivienda_test <- st_intersects(viviendas_buffer_test, invasiones_sf)

db_test$invasiones_100m <- lengths(invasiones_por_vivienda_test)
```

# Mediana de precio por m2 por manzanas

```{r}
m2_sf <- m2_sf %>% 
  rename('median_m2' = 'VrInt_Resi')

m2_sf <- m2_sf %>% filter(median_m2 != 0)

m2_sf <- st_transform(m2_sf, 4326)
m2_sf <- st_make_valid(m2_sf)

upl_sf <- st_transform(upl_sf, crs = st_crs(m2_sf))

m2_sf <- st_join(m2_sf, upl_sf['upl'], left = TRUE)

# TRAIN
db_train <- st_transform(db_train, 4326)

db_train <- st_join(db_train, m2_sf['median_m2'], left = TRUE)
db_train <- db_train %>% 
    distinct(property_id, .keep_all = TRUE)

db_train_na <- db_train[is.na(db_train$median_m2), ]

resultados_temp_train <- data.frame(property_id = character(), median_m2 = numeric(), stringsAsFactors = FALSE)

for (u in upl$upl) {
  nas <- db_train_na %>% filter(upl == u)
  m2 <- m2_sf %>% filter(upl == u)
  
  if (nrow(m2) == 0 | nrow(nas) == 0) next
  
  dist_m2 <- st_distance(nas, m2)
  index_m2 <- apply(dist_m2, 1, which.min)
  
  nas_result <- data.frame(
    property_id = nas$property_id,
    median_m2 = m2$median_m2[index_m2]
  )
  
  resultados_temp_train <- bind_rows(resultados_temp_train, nas_result)    
}

db_train <- db_train %>%
  left_join(resultados_temp_train, by = "property_id") %>%
  mutate(
    median_m2 = coalesce(median_m2.y, median_m2.x)
  ) %>%
  select(-median_m2.x, -median_m2.y)

# TEST
db_test <- st_transform(db_test, 4326)

db_test <- st_join(db_test, m2_sf['median_m2'], left = TRUE)

db_test <- db_test %>% 
  distinct(property_id, .keep_all = TRUE)

db_test_na <- db_test[is.na(db_test$median_m2), ]

resultados_temp_test <- data.frame(property_id = character(), median_m2 = numeric(), stringsAsFactors = FALSE)

for (u in upl$upl) {
  nas <- db_test_na %>% filter(upl == u)
  m2 <- m2_sf %>% filter(upl == u)
  
  if (nrow(m2) == 0 | nrow(nas) == 0) next
  
  dist_m2 <- st_distance(nas, m2)
  index_m2 <- apply(dist_m2, 1, which.min)
  
  nas_result <- data.frame(
    property_id = nas$property_id,
    median_m2 = m2$median_m2[index_m2]
  )
  
  resultados_temp_test <- bind_rows(resultados_temp_test, nas_result)
}

resultados_temp_test <- resultados_temp_test %>% 
    distinct(property_id, .keep_all = TRUE)

db_test <- db_test %>%
  left_join(resultados_temp_test, by = "property_id") %>%
  mutate(
    median_m2 = coalesce(median_m2.y, median_m2.x)
  ) %>%
  select(-median_m2.x, -median_m2.y)
```

#Generación de variables a partir de texto

## Preparación de las bases para procesamiento 

### TRAIN
```{r}
db_train <- db_train %>%
  mutate(description_clean = stri_trans_general(description, "Latin-ASCII")) %>% 
  mutate(description_clean = ifelse(is.na(description_clean), '', description_clean))

corpus <- Corpus(VectorSource(db_train$description_clean))

corpus <- tm_map(corpus, content_transformer(tolower))
corpus <- tm_map(corpus, removePunctuation)
corpus <- tm_map(corpus, removeNumbers)
corpus <- tm_map(corpus, removeWords, stopwords('spanish'))
corpus <- tm_map(corpus, stripWhitespace)

#creación de matriz con palabras
dtm <-  TermDocumentMatrix(corpus)
tdm <- as.matrix(dtm)
freq_total <- rowSums(tdm)
df_freq_total <- as.data.frame(freq_total)
df_freq_total$word <- rownames(df_freq_total)
df_freq_total <- df_freq_total[order(-df_freq_total$freq_total),]

parqueadero <- c("parqueadero", "parqueaderos", "garajes", "garaje", "parqueo", "sotano")
parque <- c("parque", "parques")
avenidas <- c("vias", "carrera", "avenida", "principales", "autopista", 
              "transmilenio", "cra", "boyaca", "cll", "cali", "novena", 
              "avenidas", "esperanza", "americas", "via", "dorado", "septima",
              "ochenta", "nqs")
gimnasio <- c("gimnasio", "gym")

cols_to_factor <- c(
  'property_type',
  'parqueaderos', 
  'parque', 
  'avenidas', 
  'gimnasio', 
  'duplex', 
  'piscina',
  'desposito',
  'terraza'
  )

db_train <- db_train %>%
  mutate(
    parqueaderos = if_else(str_detect(description_clean, str_c(parqueadero, collapse = "|")), 1, 0),
    parque = if_else(str_detect(description_clean, str_c(parque, collapse = "|")), 1, 0),
    avenidas = if_else(str_detect(description_clean, str_c(avenidas, collapse = "|")), 1, 0),
    gimnasio = if_else(str_detect(description_clean, str_c(gimnasio, collapse = "|")), 1, 0),
    duplex = if_else(str_detect(description_clean, 'duplex'), 1, 0),
    piscina = if_else(str_detect(description_clean, "piscina"), 1, 0),
    desposito = if_else(str_detect(description_clean, "desposito"), 1, 0),
    terraza = if_else(str_detect(description_clean, "terraza"), 1, 0),
    across(all_of(cols_to_factor), as.factor)
    )

rm(corpus)
rm(dtm)
rm(tdm)
rm(freq_total)
rm(df_freq_total)
```

### TEST

```{r}
db_test <- db_test %>%
  mutate(description_clean = stri_trans_general(description, "Latin-ASCII")) %>% 
  mutate(description_clean = ifelse(is.na(description_clean), '', description_clean))

corpus <- Corpus(VectorSource(db_test$description_clean))

corpus <- tm_map(corpus, content_transformer(tolower))
corpus <- tm_map(corpus, removePunctuation)
corpus <- tm_map(corpus, removeNumbers)
corpus <- tm_map(corpus, removeWords, stopwords('spanish'))
corpus <- tm_map(corpus, stripWhitespace)

#creación de matriz con palabras
dtm <-  TermDocumentMatrix(corpus)
tdm <- as.matrix(dtm)
freq_total <- rowSums(tdm)
df_freq_total <- as.data.frame(freq_total)
df_freq_total$word <- rownames(df_freq_total)
df_freq_total <- df_freq_total[order(-df_freq_total$freq_total),]

parqueadero <- c("parqueadero", "parqueaderos", "garajes", "garaje", "parqueo", "sotano")
parque <- c("parque", "parques")
avenidas <- c("vias", "carrera", "avenida", "principales", "autopista", 
              "transmilenio", "cra", "boyaca", "cll", "cali", "novena", 
              "avenidas", "esperanza", "americas", "via", "dorado", "septima",
              "ochenta", "nqs")
gimnasio <- c("gimnasio", "gym")

db_test <- db_test %>%
  mutate(
    parqueaderos = if_else(str_detect(description_clean, str_c(parqueadero, collapse = "|")), 1, 0),
    parque = if_else(str_detect(description_clean, str_c(parque, collapse = "|")), 1, 0),
    avenidas = if_else(str_detect(description_clean, str_c(avenidas, collapse = "|")), 1, 0),
    gimnasio = if_else(str_detect(description_clean, str_c(gimnasio, collapse = "|")), 1, 0),
    duplex = if_else(str_detect(description_clean, 'duplex'), 1, 0),
    piscina = if_else(str_detect(description_clean, "piscina"), 1, 0),
    desposito = if_else(str_detect(description_clean, "desposito"), 1, 0),
    terraza = if_else(str_detect(description_clean, "terraza"), 1, 0),
    across(all_of(cols_to_factor), as.factor)
    )

rm(corpus)
rm(dtm)
rm(tdm)
rm(df_freq_total)
```

# Imputación lógica

## Imputacion de valores a baños

```{r}
# TRAIN
db_train <- db_train %>%
  mutate(
    # Identificación de cantidad de apariciones de las palabras baños, baño, banos, bano, baos, bao en cada descripción
    bath_clean = str_count(description_clean, '\\b(baños|baño|banos|bano|baos|bao)\\b'),
    bath_clean = ifelse(bath_clean == 0, 1, bath_clean),
    bath_clean = ifelse(is.na(bathrooms), bath_clean, bathrooms),
    # Identificación de la cifra que antecede a la primera aparicion de baños, banos, baos en cada descripción
    bath_clean2 = str_extract(description_clean, "\\b\\w+\\b(?=\\s*(baños|banos|baos)\\b)"),
    bath_clean2 = ifelse(is.na(bath_clean2), "1", bath_clean2),
    bath_clean2 = case_when(str_detect(bath_clean2, '^[0-9]+$') ~ bath_clean2,
                           str_detect(bath_clean2, 'dos') ~ '2',
                           str_detect(bath_clean2, 'tres') ~ '3',
                           str_detect(bath_clean2, 'cuatro') ~ '4',
                           str_detect(bath_clean2, 'cinco') ~ '5',
                           str_detect(bath_clean2, 'seis') ~ '6',
                           str_detect(bath_clean2, 'siete') ~ '7',
                           str_detect(bath_clean2, 'ocho') ~ '8',
                           str_detect(bath_clean2, 'nueve') ~ '9',
                           TRUE ~ '1'),
    bath_clean2 = as.numeric(bath_clean2),
    bath_clean2 = ifelse(is.na(bathrooms), bath_clean2, bathrooms),
    # Suma de los valores identificados con los dos metodos anteriores 
    # (no tiene mucho sentido, pero genera valores más cercanos a los registrados para baños originalmente)
    bath_clean3 = bath_clean + bath_clean2,
    bathrooms = ifelse(is.na(bathrooms), bath_clean3, bathrooms)) %>% 
  select(-c('bath_clean', 'bath_clean2', 'bath_clean3'))

# TEST
db_test <- db_test %>%
  mutate(bath_clean = str_count(description_clean, '\\b(baños|baño|banos|bano|baos|bao)\\b'),
         bath_clean = ifelse(bath_clean == 0, 1, bath_clean),
         bath_clean = ifelse(is.na(bathrooms), bath_clean, bathrooms),
         bath_clean2 = str_extract(description_clean, "\\b\\w+\\b(?=\\s*(baños|banos|baos)\\b)"),
         bath_clean2 = ifelse(is.na(bath_clean2), "1", bath_clean2),
         bath_clean2 = case_when(str_detect(bath_clean2, '^[0-9]+$') ~ bath_clean2,
                                str_detect(bath_clean2, 'dos') ~ '2',
                                str_detect(bath_clean2, 'tres') ~ '3',
                                str_detect(bath_clean2, 'cuatro') ~ '4',
                                str_detect(bath_clean2, 'cinco') ~ '5',
                                str_detect(bath_clean2, 'seis') ~ '6',
                                str_detect(bath_clean2, 'siete') ~ '7',
                                str_detect(bath_clean2, 'ocho') ~ '8',
                                str_detect(bath_clean2, 'nueve') ~ '9',
                                TRUE ~ '1'),
         bath_clean2 = as.numeric(bath_clean2),
         bath_clean2 = ifelse(is.na(bathrooms), bath_clean2, bathrooms),
         bath_clean3 = bath_clean + bath_clean2,
         bathrooms = ifelse(is.na(bathrooms), bath_clean3, bathrooms)) %>% 
  select(-c('bath_clean', 'bath_clean2', 'bath_clean3'))
```

##Imputación de valores de área construida 

```{r}
# TRAIN
db_train <- db_train %>%
  mutate(area_clean = str_extract(description_clean, '\\b\\d+(?=\\s*(m2|mts2|metros cuadrados|mts|m|metros)\\b)'),
         area_clean = ifelse(is.na(surface_covered), area_clean, surface_covered),
         area_clean = as.numeric(area_clean),
         area_clean = case_when((area_clean > 999) & (area_clean < 5000) ~ area_clean / 10,
                                area_clean >= 5000 ~ area_clean / 100,
                                TRUE ~ area_clean),
         # Estimación del área a partir de bedrooms * 18 + bathrooms * 5.25 + 23 para sala comedor y cocina 
         area_imputed = ifelse(is.na(surface_covered), area_clean, surface_covered),
         area_imputed = ifelse(is.na(area_imputed), (bedrooms * 18 + bathrooms * 5.25 + 23), area_imputed),  
         surface_covered = ifelse(is.na(surface_covered), area_clean, surface_covered)) %>% 
  select(-area_clean)

# TEST
db_test <- db_test %>%
  mutate(area_clean = str_extract(description_clean, '\\b\\d+(?=\\s*(m2|mts2|metros cuadrados|mts|m|metros)\\b)'),
         area_clean = ifelse(is.na(surface_covered), area_clean, surface_covered),
         area_clean = as.numeric(area_clean),
         area_clean = case_when((area_clean > 999) & (area_clean < 5000) ~ area_clean / 10,
                                area_clean >= 5000 ~ area_clean / 100,
                                TRUE ~ area_clean),
         # Estimación del área a partir de bedrooms * 18 + bathrooms * 5.25 + 23 para sala comedor y cocina 
         area_imputed = ifelse(is.na(surface_covered), area_clean, surface_covered),
         area_imputed = ifelse(is.na(area_imputed), (bedrooms * 18 + bathrooms * 5.25 + 23), area_imputed),
         surface_covered = ifelse(is.na(surface_covered), area_clean, surface_covered)) %>% 
  select(-area_clean)
```

# Otras variables geoespaciales

##Parques con OSMData

```{r}
parques <- opq(bbox = getbb("Bogota")) %>%
      add_osm_feature(key = "leisure" , value = "park")

parques_sf <- osmdata_sf(parques)
 
parques_geometria <- st_as_sf(parques_sf$osm_polygons)
  
parques_geometria <- st_transform(parques_geometria, 3857)

# TRAIN
db_train <- st_transform(db_train, 3857)

dist_matrix_parques_train <- st_distance(db_train, parques_geometria)

db_train <- db_train %>%
  mutate(parque_mts = apply(dist_matrix_parques_train, 1, min))

rm(dist_matrix_parques_train)

# TEST
db_test <- st_transform(db_test, 3857)

dist_matrix_parques_test <- st_distance(db_test, parques_geometria)

db_test <- db_test %>%
  mutate(parque_mts = apply(dist_matrix_parques_test, 1, min))

rm(dist_matrix_parques_test)
```

## Universidades con OSMData

```{r}
univ <- opq(bbox = getbb("Bogota")) %>%
      add_osm_feature(key = "amenity" , value = "university")

univ_sf <- osmdata_sf(univ)
 
univ_geometria <- st_as_sf(univ_sf$osm_polygons)
  
univ_geometria <- st_transform(univ_geometria, 3857)

# TRAIN
dist_matrix_univ_train <- st_distance(db_train, univ_geometria)

db_train <- db_train %>%
  mutate(univ_mts = apply(dist_matrix_univ_train, 1, min))

rm(dist_matrix_univ_train)

# TEST
dist_matrix_univ_test <- st_distance(db_test, univ_geometria)

db_test <- db_test %>%
  mutate(univ_mts = apply(dist_matrix_univ_test, 1, min))

rm(dist_matrix_univ_test)
```

## Hospitales con OSMData

```{r}
hospital <- opq(bbox = getbb("Bogota")) %>%
      add_osm_feature(key = "amenity" , value = "hospital")

hospital_sf <- osmdata_sf(hospital)
 
hospital_geometria <- st_as_sf(hospital_sf$osm_polygons)
  
hospital_geometria <- st_transform(hospital_geometria, 3857)

# TRAIN
dist_matrix_hospital_train <- st_distance(db_train, hospital_geometria)

db_train <- db_train %>%
  mutate(hospital_mts = apply(dist_matrix_hospital_train, 1, min))

rm(dist_matrix_hospital_train)

# TEST
dist_matrix_hospital_test <- st_distance(db_test, hospital_geometria)

db_test <- db_test %>%
  mutate(hospital_mts = apply(dist_matrix_hospital_test, 1, min))

rm(dist_matrix_hospital_test)
```


# Limpieza adicional de las bases 


## preparación de datos antes de limpieza complementaria

```{r}
# Cargar datos
# train <- readRDS("../data/train.rds")
# test <- readRDS("../data/test.rds")
```


```{r}
# renombrando los df
train <- db_train
test <- db_test

# Combinar datos con identificación de conjunto
data <- bind_rows(train %>% mutate(dataset = "train"),
                  test %>% mutate(dataset = "test"))

# Crear variables desde texto (title y description)
data <- data %>% 
  dplyr::mutate(
    lujo = if_else(str_detect(tolower(description_clean), "lujo"), 1, 0),
    balcon = if_else(str_detect(tolower(description_clean), "balc[oó]n"), 1, 0),
    remodelado = if_else(str_detect(tolower(description_clean), "remodelad[oa]"), 1, 0),
    vista = if_else(str_detect(tolower(description_clean), "vista"), 1, 0),
    terraza = if_else(str_detect(tolower(description_clean), "terraza"), 1, 0)
  ) %>%
  # Asegurar que las nuevas variables sean numéricas
  dplyr::mutate(across(c(lujo, balcon, remodelado, vista, terraza), as.numeric))

```

## Manejo de valores faltantes restantes después de la imputación lógica realizada 

```{r}
# Imputar valores faltantes
impute_median <- function(x) {
  x[is.na(x)] <- median(x, na.rm = TRUE)
  return(x)
}

data <- data %>%
  mutate(across(c(surface_total, surface_covered, rooms),
                impute_median))
```

## Creación de nuevas variables 

```{r}

clean_text <- function(text) {
  text %>%
    tolower() %>%
    str_replace_all("[^[:alnum:] ]", " ") %>%
    str_squish()
}

data <- data %>%
  mutate(
    description_clean = clean_text(description),
    title_clean = clean_text(title),
    has_balcon = as.numeric(str_detect(description_clean, "balc|terraza")),
    has_chimenea = as.numeric(str_detect(description_clean, "chimenea")),
    has_gimnasio = as.numeric(str_detect(description_clean, "gimnasio")),
    has_piscina = as.numeric(str_detect(description_clean, "piscina")),
    has_duplex = as.numeric(str_detect(description_clean, "duplex")),
    surface_total = ifelse(surface_total > 500, NA, surface_total),
    surface_total = ifelse(is.na(surface_total), median_m2, surface_total),
    rooms_density = rooms / (surface_total + 1),
    covered_ratio = surface_covered / (surface_total + 1),
    years_since_construction = 2023 - year,
    transport_score = sitp_100m + tm_mts,
    environment_score = ciclorutas_mts + as.numeric(avenidas) + parque_mts + invasiones_100m,
    localidad_fct = fct_lump_n(as.factor(localidad), n = 10),
    price_millions = price / 1e6
  )


```

# Procesamiento de lenguaje

```{r}
# -----------------------------
# 1. LIBRERÍAS
# -----------------------------

library(tidyverse)
library(xgboost)
library(Matrix)
library(caret)
library(sf)
library(text2vec)
library(irlba)

# -----------------------------
# 3. TF-IDF + PCA CON IRLBA
# -----------------------------
it <- itoken(data$description_clean, progressbar = FALSE)
vocab <- create_vocabulary(it, stopwords = stopwords::stopwords("es")) %>%
  prune_vocabulary(term_count_min = 5)
vectorizer <- vocab_vectorizer(vocab)
dtm <- create_dtm(it, vectorizer)

# PCA eficiente con 50 componentes
tfidf <- TfIdf$new()
dtm_tfidf <- tfidf$fit_transform(dtm)
tfidf_pca <- prcomp_irlba(dtm_tfidf, n = 50)
X_text_pca <- as.data.frame(tfidf_pca$x)
colnames(X_text_pca) <- paste0("text_pca_", 1:ncol(X_text_pca))

data <- bind_cols(data, X_text_pca)
```

```{r}
# -----------------------------
# 4. SEPARAR TRAIN Y TEST
# -----------------------------
train_clean <- data %>%
  filter(dataset == "train") 

test_clean <- data %>%
  filter(dataset == "test") 

```

# Exportando los archivos

```{r}
write_rds(train_clean, file.path(raw_data_path, 'train.rds'))
write_rds(test_clean, file.path(raw_data_path, 'test.rds'))
```
